臺灣新北地方法院刑事判決
111年度簡上字第17號
上  訴  人  
即  被  告  江宜玲



上列上訴人即被告因詐欺等案件，不服中華民國110年10月25日
本院110年度簡字第4026號第一審簡易判決（原聲請簡易判決處
刑案號：臺灣新北地方檢察署110年度偵字第15436號），提起上
訴，本院管轄第二審之合議庭判決如下：
    主  文
原判決撤銷。
江宜玲幫助犯洗錢防制法第十四條第一項之洗錢罪，處有期徒刑
叁月，併科罰金新臺幣壹萬元，罰金如易服勞役，以新臺幣壹仟
元折算壹日。
    事  實
一、江宜玲明知將金融機構帳戶資料交給他人使用，常被利用為
    與財產有關之犯罪工具，而得預見他人利用其所提供之金融
    機構帳戶實行詐欺或其他財產犯罪，並可預見提領他人匯入
    其所提供金融帳戶內之來路不明款項後，再轉交與第三人之
    舉，極可能係他人收取詐欺所得款項，以掩飾詐欺所得去向
    、所在，竟仍不違本意，基於幫助詐欺取財、洗錢之不確定
    犯意，於民國109年12月9日前某日，將其所申辦之臺灣中小
    企業銀行帳號00000000000號帳戶（下稱本案帳戶）之存摺
    、提款卡及密碼（下稱本案帳戶資料）交予真實姓名年籍不
    詳之詐欺集團成員使用。嗣該不詳詐欺集團成員遂基於意圖
    為自己不法所有之詐欺取財及掩飾或隱匿詐欺取財所得來源
    及去向之洗錢犯意，於附表所示時間，以附表所示方式詐欺
    如附表所示之人，使附表所示之人陷於錯誤，匯款如附表所
    示之金額至本案帳戶後，旋遭提領，而以此方式掩飾或隱匿
    犯罪所得來源及去向。
二、案經魏吉宥、張宥綸、盧宥睿訴由臺中市政府警察局第四分
    局報告臺灣新北地方檢察署檢察官聲請簡易判決處刑。
    理  由
一、證據能力有無之認定：
　　本案認定事實所引用之傳聞證據，被告江宜玲於本院準備程
    序均稱對證據能力沒有意見（見本院簡上卷〈下稱本院卷〉第
    53頁），且於言詞辯論終結前亦未就證據能力聲明異議，本
    院審酌該等證據作成時之情況，尚無顯不可信與不得作為證
    據之情形，亦無違法不當與證明力明顯過低之瑕疵，且與待
    證事實具關聯性，認為以之作為證據應屬適當，依刑事訴訟
    法第159條之5之規定，有證據能力。至以下所引其餘非屬供
    述證據部分，既不適用傳聞法則，復查無違法取得之情事存
    在，自應認同具證據能力。
二、認定本案犯罪事實之證據及理由：
　　訊據被告矢口否認有何幫助詐欺、幫助洗錢犯行，辯稱：其
    於108年9月或12月間搬家，本案帳戶資料應係在該時間遺失
    ，其自始均不知本案帳戶資料有遺失，係至中小企銀致電其
    本案帳戶有別人的錢轉匯入，方知該帳戶遺失等語。經查：
　㈠本案帳戶為被告所申辦，嗣附表所示告訴人因受不詳詐欺集
    團成員以各編號所示詐術詐欺而陷於錯誤後，遂分別匯入如
    各編號所示款項至本案帳戶等節，業據被告於本院準備程序
    時所不爭執（見本院卷第53至54頁），且經證人即告訴人魏
    吉宥、張宥綸、盧宥睿分別於警詢時指證在卷（見偵卷第8
    至反面、9至12、13至14頁），並有證人郭信昊於警詢時之
    證述附卷可憑（見偵卷第15至17頁），復有臺灣中小企業銀
    行板橋分行110年1月12日板橋字第1108000170號、同年6月1
    5日板橋字第1118004018號函暨所附江宜玲帳號00000000000
    號帳戶之客戶資料及交易明細各1份、告訴人魏吉宥提出之
    「林盛禧」於臉書販賣手機之貼文擷圖、其與「琳琳」之Li
    ne對話紀錄擷圖、「林盛禧」友人之臉書貼文擷圖各1件、
    告訴人張宥綸提出之與詐騙集團之Line對話紀錄擷圖、網路
    銀行轉帳交易明細各1份、告訴人盧宥睿提出之詐騙賣家販
    賣之商品相片及其臉書名稱、與詐騙集團之Line對話紀錄擷
    圖、與「丁筱惠」之Messenger對話紀錄擷圖、「鄭志勇」
    之臉書個人帳號、網路銀行轉帳交易明細、詐騙賣家提供之
    身分證各1件在卷可稽（見偵卷第51至53頁、本院卷第93至9
    9頁、偵卷第26至28、33至39、47至50頁），是被告所有及
    管領使用之本案帳戶，確遭他人作為詐欺之不法犯罪行為贓
    款匯入、提領之人頭帳戶所用之事實，首堪認定。
　㈡而查詐欺正犯為避免警員自帳戶來源回溯追查出其真正身分
    ，乃以他人金融機構帳戶供作詐得款項出入之帳戶，相應於
    此，因開立該帳戶之名義人非詐欺正犯本人，詐欺正犯亦會
    擔心倘若使用其無法掌控之他人帳戶，則所詐得款項可能遭
    帳戶持有人提領或逕自掛失以凍結帳戶之使用，致詐欺正犯
    所詐得之款項化為烏有，為確保能順利以之充為收受贓款之
    工具，詐欺正犯所使用之人頭帳戶必須為其所能控制之帳戶
    ，從而所使用之人頭帳戶來源，有以收購、租借而來，此時
    經帳戶本人同意使用而提供密碼，且依雙方之約定而使詐欺
    正犯可得掌控該帳戶，亦有以辦理貸款或應徵工作等名目使
    他人提供帳戶、交付金融卡，此亦係經由帳戶本人同意使用
    並提供密碼，詐欺正犯即利用該交付帳戶金融卡之人於等待
    核貸撥款或錄取通知之時間差而掌控該帳戶，且因詐欺正犯
    已可確信其所使用之人頭帳戶得正常存、提款項或轉帳，於
    被害人受騙匯款後，詐欺正犯即迅速提領款項而順利取得贓
    款。反之，如係以他人遺失或未經該他人同意使用之金融卡
    所對應之金融帳號，供被害人匯款所用，詐欺正犯無從掌控
    該帳戶，無法避免該帳戶突遭掛失停用之風險，即無法順利
    以之充為收受贓款之工具。
　㈢本案帳戶係於106年3月31日開戶，於108年10月9日曾有存入
    並提出新臺幣（下同）10,000元之交易紀錄，帳戶餘額為44
    元，其後至109年12月9日於附表所示告訴人受騙匯款入戶前
    之期間，均無其他交易紀錄，而屬長期靜止無交易之帳戶，
    附表所示告訴人匯入款項後，即均分別於密接時間內，以跨
    行提款之方式提領而出等情，有本案帳戶交易明細1份在卷
    可憑（見偵卷第51至53頁本院卷第93至99頁），觀諸上開交
    易紀錄所示，於告訴人匯款至本案帳戶前，該帳戶均未有何
    詐欺集團成員以小額款項存、提款以試卡確認本案帳戶提款
    卡是否得正常使用等節，反係本案告訴人款項一匯入本案帳
    戶後，旋遭人提領一空，足見本案詐欺者取得本案帳戶之提
    款卡及密碼等資料，應係經被告同意交付使用，以確保該帳
    戶可以順利提領款項，始指示告訴人將款項匯至該帳戶內，
    進而順利提領。被告空言辯稱應係9月或12月間因搬家而遺
    失等詞，除被告所抗辯遺失之日期與本案帳戶充作本案詐欺
    集團所用人頭帳戶，期間相去甚遠，而殊難想像詐欺集團成
    員取得被告長期遺失之帳戶，均未需有任何確認該提款卡是
    否得正常使用，即逕自以之作為本案犯行所用之可能，且該
    遺失之帳戶能於落入詐欺者手中後即能充作收受贓款並提領
    之工具，實過於巧合而有違社會常情，顯不合理，難以採信
    。
　㈣而按行為人對於構成犯罪之事實，明知並有意使其發生者，
    為直接故意；行為人對於構成犯罪事實，預見其發生而其發
    生並不違背其本意者，為間接故意。又間接故意與有認識過
    失之區別，在於二者對構成犯罪事實，雖均預見其能發生，
    但前者對其發生，並不違背其本意，後者則確信其不發生。
    且幫助犯成立，以行為人主觀上認識被幫助者，正欲從事犯
    罪或係正在從事犯罪，且該犯罪有既遂可能，而其行為足以
    幫助他人實現構成要件者，即具有幫助故意，並不以行為人
    確知被幫助者，係犯何罪名為必要。又提供金融帳戶之行為
    人主觀上認識該帳戶可能作為對方收受、提領特定犯罪所得
    使用，對方提領後會產生遮斷金流以逃避國家追訴、處罰之
    效果，仍基於幫助之犯意，提供該帳戶之提款卡及密碼，以
    利洗錢之實行，應論以一般洗錢罪之幫助犯（最高法院108
    年度台上大字第3101號裁定意旨可供參照）。是被告若對於
    他人可能以其所交付之帳戶存提款項，進行詐欺取財、洗錢
    之犯罪行為，已預見其發生，但抱持無所謂、在所不惜之態
    度執意為之，仍應負相關之罪責。
　㈤查觀諸本案如附表所示犯罪手段係由詐騙者施以詐術，且以
    被告提交之帳戶作為人頭帳戶，指示被害人將詐騙款項匯入
    該帳戶，再由身分不詳之成員提領贓款，製造金流斷點，使
    司法機關難以溯源追查犯罪所得之蹤跡與後續犯罪所得持有
    者，以達掩飾、隱匿特定犯罪所得之所在及去向。而本案之
    帳戶乃被告提交他人使用，業經本院認定如前，依被告有與
    銀行往來交易、使用提款卡之經驗，以其智識程度、生活經
    驗，可知此與一般本人或借予熟識親友使用名下帳戶為合法
    正當之金融交易情形不同，自可預見他人取得其存摺、提款
    卡及密碼後，即可任意使用其帳戶存、提款項，且提領後會
    產生遮斷資金流動軌跡，卻仍提交出本案帳戶資料，縱使他
    人對外得以上開帳戶之名義無條件加以使用亦在所不惜，佐
    以事後藉詞遺失圖飾卸其責，被告在主觀上已預見提供帳戶
    之行為可能幫助他人犯詐欺取財、洗錢等罪，仍不違反其本
    意而執意為之，基於幫助之犯意而提供，自認被告有幫助詐
    欺取財、幫助犯一般洗錢罪之不確定故意。　
　㈥是本件事證明確，被告犯行洵堪認定，應予依法論科。
三、論罪科刑：
  ㈠核被告所為，係犯刑法第30條第1項前段、第339條第1項之幫
    助詐欺取財罪，及刑法第30條第1項前段、洗錢防制法第14
    條第1項之幫助一般洗錢罪。又被告本案所犯刑法第30條第1
    項前段、洗錢防制法第14條第1項之幫助一般洗錢罪部分，
    起訴書之犯罪事實已敘及被告提供本案帳戶予詐欺集團為詐
    欺犯行，該帳戶並作為告訴人匯入款項及嗣後由詐欺集團提
    領一空等事實，僅係所犯法條欄漏載該罪名，惟此部分與起
    訴之詐欺取財犯行部分有想像競合犯之裁判上一罪關係，應
    為起訴效力所及，且本院於準備程序時亦已諭知此部分罪名
    （見本院卷第52頁），對於被告防禦權之行使並無任何妨礙
    ，本院自得併予審理，附此敘明。
  ㈡被告以一行為提供本案帳戶予詐欺集團成員，使詐欺集團成
    員向數告訴人為詐欺行為，侵害各告訴人之法益，而觸犯數
    罪名，成立同種想像競合犯，而就其所犯幫助詐欺取財、幫
    助一般洗錢罪，為想像競合犯，應依刑法第55條規定從一重
    之幫助一般洗錢罪處斷。又被告幫助他人犯罪，為幫助犯，
    爰依刑法第30條第2項規定按正犯之刑減輕之。
  ㈢原審認被告構成幫助詐欺取財犯行事證明確，而予論罪科刑
    等節，固有所見。惟被告所為亦涉犯刑法第30條第1項前段
    、洗錢防制法第14條第1項之幫助洗錢罪，業如前述，原審
    未就此部分一併審認，即有未洽。被告否認犯行並以前詞為
    辯而提起上訴，雖無理由，然原審判決既有上開可議之處，
    自應由本院管轄之第二審合議庭予以撤銷改判。
  ㈣爰審酌被告可預見任意提供個人專屬性極高之金融帳戶資料
    予他人，將間接助長詐騙集團詐騙他人財產犯罪，造成告訴
    人受有金錢損失，竟漠視該危害發生之可能性，率然提供本
    案帳戶之提款卡及密碼予他人，危害交易秩序與社會治安，
    所為實有不該，應予非難；另考量被告犯後於偵查中坦承犯
    行，惟迄今未與告訴人和解或調解以賠償損害之犯後態度及
    犯罪所生損害；佐以被告並未實際參與詐欺取財犯行之犯罪
    參與程度，及於本院審理時自承最高學歷為大學肄業之智識
    程度，現從事企劃工作，經濟狀況正常，未婚，家中無需扶
    養之親屬或家人之經濟情形及家庭狀況等一切情狀，量處如
    主文所示之刑，及就併科罰金部分，諭知易服勞役之折算標
    準，以資懲儆。
四、末查，依卷內事證亦無證據證明被告確有從上開詐欺集團成
    員處實際獲取犯罪所得或自告訴人遭詐得之財物中分得任何
    財產上利益，是就此部分自無從宣告沒收，附此敘明。
據上論斷，應依刑事訴訟法第455條之1第1項、第3項、第369條
第1項前段、第364條、第299條第1項前段，洗錢防制法第14條第
1項，刑法第11條、第30條、第339條第1項、第55條、第42條第3
項，刑法施行法第1條之1第1項，判決如主文。
本案經檢察官黃筵銘偵查後聲請簡易判決處刑，於上訴後，由檢
察官王江濱在本審到庭執行公訴。
中　　華　　民　　國　　111 　年　　10　　月　　4 　　日
                  刑事第七庭  審判長法  官  彭全曄

                                    法  官  劉思吟

                                    法  官  白承育
上列正本證明與原本無異。
不得上訴。
                                    書記官  馬韻凱
中　　華　　民　　國　　111 　年　　10　　月　　11　　日
附錄本案論罪科刑法條全文：
中華民國刑法第339條
意圖為自己或第三人不法之所有，以詐術使人將本人或第三人之
物交付者，處5年以下有期徒刑、拘役或科或併科50萬元以下罰
金。以前項方法得財產上不法之利益或使第三人得之者，亦同。
前二項之未遂犯罰之。
洗錢防制法第2條
本法所稱洗錢，指下列行為：
一、意圖掩飾或隱匿特定犯罪所得來源，或使他人逃避刑事追訴
    ，而移轉或變更特定犯罪所得。
二、掩飾或隱匿特定犯罪所得之本質、來源、去向、所在、所有
    權、處分權或其他權益者。
三、收受、持有或使用他人之特定犯罪所得。
洗錢防制法第14條
有第二條各款所列洗錢行為者，處7年以下有期徒刑，併科新臺
幣5百萬元以下罰金。
前項之未遂犯罰之。
前二項情形，不得科以超過其特定犯罪所定最重本刑之刑。
附表（金額均為新臺幣）：
編號 犯罪事實      告訴人 詐騙方式及時間 匯款時間 匯款金額 匯入帳戶 1 魏吉宥 不詳詐欺集團成員於109年12月8日，在臉書社團刊登販售iPhone手機之不實訊息，魏吉宥瀏覽網頁加LINE聯絡後，因而陷於錯誤同意購買，遂依指示匯款如右列所示。 109年12月9日11時13分許。 25,000元。 被告之臺灣中小企業銀行帳號00000000000號帳戶。 2 張宥綸 不詳詐欺集團成員於109年12月9日，在臉書社團刊登販售iPhone手機之不實訊息，張宥綸瀏覽網頁加LINE聯絡後，因而陷於錯誤同意購買，遂依指示透過同事郭信昊以其玉山銀行網路帳戶匯款如右列所示，其後再給現金予郭信昊。 109年12月9日12時23分許。 20,000元。  3 盧宥睿 不詳詐欺集團成員於109年12月9日，在臉書社團刊登販售電視之不實訊息，盧宥睿瀏覽網頁加LINE聯絡後，因而陷於錯誤同意購買，遂依指示匯款如右列所示。 109年12月9日13時42分許（聲請簡易判決處刑書誤載為40分）。 15,000元。